臺灣基隆地方法院民事裁定　　　　　　　 96年度聲更字第2號
聲　請　人　甲○○
相　對　人　乙○○
上列當事人間返還擔保金事件，聲請人對本院民國96年5月23日
96年度聲字第162號裁定提起抗告，經臺灣高等法院裁定廢棄發
回，本院更為裁定如下：
    主  文
本院九十五年度存字第六六六號擔保提存事件聲請人所提存之擔
保金新臺幣肆拾參萬元，准予返還。
程序費用由相對人負擔。
    理  由
一、按返還擔保金，依民事訴訟法第106 條準用第104 條之規定
    ，須符合下列情形之一：(一)應供擔保之原因消滅者。(二)供擔
    保人證明受擔保利益人同意返還者。(三)訴訟終結後，供擔保
    人證明已定二十日以上之期間，催告受擔保利益人行使權利
    而未行使，或法院依供擔保人之聲請，通知受擔保利益人於
    一定期間內行使權利並向法院為行使權利之證明而未證明者
    。又所謂「訴訟終結」，除本來意義即狹義之訴訟終結外，
    如在假扣押或假處分以後未提起本案訴訟者，即宜從廣義解
    釋，而認為包括執行程序終結在內，是債權人如已撤銷假扣
    押或假處分裁定，並撤回其假扣押或假處分執行之聲請，或
    已另經其他債權人聲請調卷執行完畢者，均與此之所謂「訴
    訟終結」相當。惟強制執行法第132條既已於民國85年10月9
    日修正增列第 3項「債權人收受假扣押或假處分裁定後已逾
    三十日者，不得聲請執行」，則上開保全裁定倘因逾越前揭
    期限規定致不得再憑以聲請執行，就令其未經撤銷，仍與廣
    義訴訟終結之概念相符，而不能影響聲請人依民事訴訟法第
    106條準用第104條第1項第3款規定之聲請權（最高法院88年
    度臺抗字第682號裁定意旨參照）。復按民事訴訟法第104條
    第1項第2款所謂「受擔保利益人行使權利」，係指向法院起
    訴或為與起訴相同效果之訴訟行為（如聲請調解或聲請發支
    付命令）而言。（最高法院80年台抗字第413號定意旨參照
    ）。
二、本件聲請意旨略以：聲請人與相對人聲請假扣押事件，聲請
    人前遵本院95年度裁全字第817號民事裁定為擔保假扣押，
    曾提供新臺幣（下同）430,000元為擔保金，並以本院95年
    度存字第666號提存事件提存在案；本件假扣押強制執行程
    序已於95年8月23日塗銷查封登記，聲請人復於95年9月21日
    以士林法院郵局存證信函第353號催告相對人於21日內主張
    權利，迄今未見相對人有任何主張，爰依民事訴訟法第104
    條第1項第3款規定，聲請准予返還本件擔保金等語。
三、經查，聲請人上開主張，業據其提出提存書、國庫存款收款
    書、原法院囑託塗銷查封登記書、存證信函、臺灣郵政股份
    有限公司基隆郵局函附簽收清單等影本為證，且上開假扣押
    裁定嗣經債務人即相對人乙○○聲明不服提起抗告，經臺灣
    高等法院以95年度抗字第981號裁定廢棄，駁回債權人即聲
    請人之聲請確定，並經本院調閱相關卷宗，核符屬實。又查
    聲請人聲請假扣押之執行，嗣因假扣押裁定經臺灣高等法院
    駁回確定，假扣押執行失所附麗，原應即辦理塗銷查封登記
    ，惟尚有本院實股95年度執字第6415號債權人甲○○聲請執
    行現正執行拍賣中，應改由本院實股接續查封執行，亦有本
    院95年9月26日基院生95執全勤字第619號函附卷可稽，足見
    地政機關雖未辦理塗銷查封登記，係因其他執行名義併案執
    行之結果，應認假扣押執行程序已經終結。而聲請人亦已定
    20 日以上之期間，催告相對人行使權利，而相對人固於催
    告期限內之95年9月27日就聲請人返還擔保金之聲請提出民
    事聲請狀，惟觀其內容所載，僅就聲請人聲請返還擔保金提
    出異議，請求續由法院暫存保管，核屬民事訴訟法第104條
    第1項第2款規定是否同意返還擔保金之問題，尚難據此即認
    相對人已於期限內合法行使權利，從而聲請人聲請返還擔保
    金，自無不合，應予准許。
四、依民事訴訟法第95條、第78條，裁定如主文。
中　　華　　民　　國　　96　　年　　12　　月　　6 　　日
                  民事庭法  官  林李達
以上正本係照原本作成。
如對本裁定抗告，應於本裁定送達後10日內向本院提出抗告狀，
並繳納抗告裁判費新臺幣1000元，抗告於臺灣高等法院。
中　　華　　民　　國　　96　　年　　12　　月　　6 　　日
                        書記官  林建清
